【裁判字號】    89,上訴,1779
【裁判日期】    900215
【裁判案由】    懲治走私條例
【裁判全文】
臺灣高等法院高雄分院刑事判決                  八十九年度上訴字第一七七九號
    上  訴  人
    即  被  告  乙○○
右上訴人因懲治走私條例案件，不服臺灣屏東地方法院八十九年度訴字第二三一號中
華民國八十九年九月三十日第一審判決（起訴案號：臺灣屏東地方法院檢察署八十八
年度偵字第七七六九號），提起上訴，本院判決如左：
      主  文
原判決撤銷。
乙○○共同運送私運管制物品進口逾公告數額之走私物品未遂，處有期徒刑柒月。
    事  實
一、乙○○前有竊盜、違反槍砲彈藥刀械管制條例、賭博及懲治走私條例等前科，其
    於於民國（下同）八十五年間，因違反懲治走私條例案件，經臺灣基隆地方法院
    判處有期徒刑六月，緩刑四年確定，緩刑期間猶不知警惕，受僱於綽號「茶壺」
    之許姓不詳姓名成年男子，共同基於運送私運管制走私物品之犯意，於八十八年
    七月二十日下午十時許，駕駛車號ＵＶ─二六０號大貨車，在屏東縣枋山鄉枋山
    溪出海口處，與之有犯意聯絡之周世乾（業經原審判處有期徒刑六月，緩刑四年
    確定在案）及十餘名不詳姓名成年搬運工，將自大陸淪陷區私運來台之管制進口
    物品香菇七十八箱，重量為一千五百六十公斤，完稅價格為新台幣（下同）六十
    三萬九千九百九十七元，搬運上乙○○所駕駛車號ＵＶ─二六０號大貨車，欲運
    往中、北部地區，於翌（二十一）日凌晨零時三十分，未及運送出發時為警查獲
    ，當場逮捕乙○○、周世乾，並扣得上述大陸香菇，其餘搬運工趁隙逃逸。
二、案經屏東縣警察局東港分局報請臺灣屏東地方法院檢察署檢察官偵查起訴。
    理  由
一、訊據上訴人即被告乙○○矢口否認有運送走私物品犯行，辯稱：伊不知所搬運之
    物品，係走私貨品云云。惟查被告受僱於許姓男子，並於右揭時間前往屏東縣枋
    山鄉枋山溪出海口處載運走私香菇之事實，業據被告於警訊時供承不諱，核與同
    案被告周世乾供述相符，並有扣案香菇七十八箱，重量共一千五百六十公斤可資
    佐證，而上開扣案之香菇原產地為中國大陸，完稅價格為六十三萬九千九百九十
    七元，亦有財政部關稅總局局八十九年三月八日台總局認八九一０一四五八號函
    及財政部高雄關稅局九十年一月二日關緝字第九００六０００六號函可按。雖被
    告於本院辯稱：不知所搬運之物品，係走私貨品云云。惟查，被告於深夜在枋山
    溪之出海口搬運船貨，而該搬運地點，並非漁船通常卸貨之運作處所，且被告供
    稱查獲之香菇係由一艘膠筏運送靠岸，參以被告有懲治走私條例前科等情，所辯
    不知所搬運之物品，係走私貨品云云，無非卸責之詞，不足採信。事證已臻明確
    ，被告犯行洵堪認定。
二、核被告乙○○運送自大陸地區管制進口走私物品而不遂之行為，係違反懲治走私
    條例第十二條、第三條第三項、第一項之運送管制進口走私物品未遂罪。查共同
    甲犯之意思聯絡，原不以數人間直接發生者為限，即有間接之聯絡者，亦包括在
    內，最高法院著有七十七年台上字第二一三五號判例可按，被告乙○○本於與許
    姓成年男子之意思聯絡，而與周世乾及十餘名不詳姓名成年搬運工為意思之聯絡
    ，依上開說明，被告乙○○與周世乾、許姓不詳姓名成年男子及十餘名不詳姓名
    成年搬運工間，有犯意聯絡及行為分擔，均為共同甲犯；被告著手搬運走私物品
    而不遂，依刑法第二十六條前段未遂犯之規定，減輕其刑。
三、原審論處被告罪刑，固非無見，惟查共同甲犯，不僅已有共同行為為已足，尚須
    有共同犯意之聯絡，是參與犯罪之人是否有責任能力而與行為人有犯意之聯絡，
    能否成立共犯，至有關係；本件許姓不詳姓名成年男子僱用被告乙○○與周世乾
    及十餘名不詳姓名成年搬運工，共同運送私運管制走私物品，此據被告供明在卷
    ，原判決未載明該許姓男子及十餘名不詳姓名搬運工是否成年，遽認被告與周世
    乾、許姓男子等人有犯意之聯絡，而具有共犯之關係，尚有未洽。被告上訴意旨
    否認犯罪，指摘原判決不當，雖無理由，惟原判決既有可議，自應由本院撤銷改
    判。爰審酌被告曾有懲治走私條例之犯罪前科，緩刑期間仍不知悛悔，復犯本件
    運送走私物品罪，助長走私風氣，影響國家社會法益甚巨及運送走私物品數量尚
    非龐大，且犯後未能提供線索，以供追查貨主，犯後態度不佳等一切情狀，量處
    有期徒刑七月，以示懲儆。扣案之走私進口香菇七十八箱，重量共一千五百六十
    公斤，業經財政部高雄關稅局處分沒入，有該局九十年一月二日關緝字第九００
    六０００六號函可在卷可按，不另宣告沒收。
四、同案被告周世乾業經原審判決確定，不另論列。
據上論結，應依刑事訴訟法第三百六十九條第一項前段、第三百六十四條、第二百九
十九條第一項前段，懲治走私條例第三條第三項、第一項、第十一條、第十二條，刑
法第二十八條、第二十六條前段，罰金罰鍰提高標準條例第一條前段，判決如主文。
本案經檢察官朱文彬到庭執行職務。
中    華    民    國         九十       年      二      月     十五     日
                              臺灣高等法院高雄分院刑事第一庭
                                  審判長法官  翁慶珍
                                        法官  李春昌
                                        法官  周賢銳
右甲本證明與原本無異。
如不服本判決，應於判決送達後十日內向本院提出上訴狀，其未述理由者並應於提
出上訴狀後十日內向本院補提理由書（應附繕本)。
                                      書記官  黃琳群
中    華    民    國         九十       年      二      月     十六     日
附錄：本判決論罪科刑法條：
懲治走私條例第三條第一項
運送、銷售或藏匿前條第一項之走私物品者，處五年以下有期徒刑，拘役或科或併科
新臺幣九萬元以下罰金。
                                                                      Ｈ


司法院資訊處製作；財團法人民間司法改革基金會備份。
